【裁判字號】    92,訴,2050
【裁判日期】    921230
【裁判案由】    損害賠償
【裁判全文】
臺灣高雄地方法院民事判決  九十二年度訴字第二○五○號
    原      告  乙○○
    被      告  甲○○
當事人間損害賠償事件，本院於九十二年十二月十六日辯論終結，判決如下：
    主    文
被告應給付原告新台幣玖萬元。
訴訟費用由被告負擔。
本判決得假執行。
    事實及理由
甲、程序方面
一、本件被告甲○○經合法通知，未於最後言詞辯論期日到場，核無民事訴訟法第三
    百八十六條所列各款情形，爰依原告之聲請，由其一造辯論而為判決。
二、原告起訴原請求被告甲○○給付新台幣（下同）二十萬元，嗣於本院審理時減縮
    為被告應給付九萬元，核與民事訴訟法第二百五十六條第一項但書第三款所定相
    符，其減縮應予准許。
乙、實體方面
一、原告起訴主張，第三人許啟豐（因與原告達成和解，業經原告於本院審理時撤回
    起訴），為楠豐工程行負責人兼司機，理應謹慎行車，不料於民國九十二年四月
    十日下午一時三十五分許，駕車行經高雄市小港區高松區○○○○道，自外側車
    道變換至內側快車道時，未注意保持安全距離，致與超速行駛之被告甲○○發生
    擦撞後，失控撞及原告所駕ＺＭ─九三七九號自用小客車發生損害。原告因此支
    出修理費二十三萬元，拖吊費二千五百元，並因頸椎受傷，精神受有痛苦。因被
    告就本件事故之過失比例應為三成，為此乃依侵權行為法律關係請求被告給付原
    告車輛損害六萬九千元及慰撫金二萬一千元，合計九萬元。
二、被告未於最後言詞辯論期日到庭，惟其前到庭則以，原告請求金額過高等語抗辯
    。
三、兩造不爭執之事實
    第三人許啟豐於九十二年四月十日下午一時二十分許，駕駛車牌號碼ＺＵ─四九
    ○號自用大貨車沿高雄市○○區○○路由東往西方向行駛，途經小港區○○路大
    坪橋下坡處外側快車道上時，理應注意車輛於變換車道時，應讓直行車先行，並
    且保持安全距離，而當時天氣晴朗，並無不能注意之情事，詎許啟豐竟疏未注意
    ，貿然由外側快車道變換至內側快車道，適逢被告於同一時間駕駛車牌號碼ＺＦ
    ─四五八七號自用小客車沿同方向內側快車道直行至上開地點，因以時速六十公
    里之速度超速行駛致煞車不及，被告所駕駛之自用小客車右側車身擦撞許啟豐駕
    駛之大貨車左前車頭，復又撞上安全分隔島彈回外側車道後，再撞上由原告所駕
    駛的車牌號碼ＺＭ─九三七九號自用小客車，原告因此受有頸部挫扭傷、背挫傷
    等傷害，並支出修理費等事實，有原告所提修理費發票、車輛受損相片、高雄市
    政府車輛行車事故鑑定委員會鑑定意見書等各一份為證，並經本院依職權向高雄
    市政府警察局交通警察大隊調取肇事資料核閱明確，有該隊檢送之道路交通事故
    現場圖、調查報告表及現場談話紀錄影本各一份在卷可憑。而被告因此涉犯刑法
    過失傷害罪嫌，亦經檢察聲請簡易判決處刑，經本院依職權調取本院九十二年交
    簡字第二二二六號刑事卷宗核閱無誤，上開事實並為兩造所不爭執，自堪信為真
    實。
四、經查，本件事故發生之高雄市○○區○○路段，其速度限制為每小時五十公里，
    而被告竟以每小時六十公里之速度行駛，已經超過規定速限，而本件事故又係因
    第三人許啟豐變換車道，未能與被告之汽車保持安全距離而發生，可知若被告若
    能注意依速限行駛，縱第三人冒然變換車道，亦不致發生本件事故，則被告超速
    行駛與事故發生間，應認有相當因果關係，被告過失行為，堪以認定。
五、按「因故意或過失，不法侵害他人之權利者，負損害賠償責任」；「汽車、機車
    或其他非依軌道行駛之動力車輛，在使用中加損害於他人者，駕駛人應賠償因此
    所生之損害。再按「不法毀損他人之物者，應向被害人賠償其物因毀損所減少之
    價額」；「被害人依該規定請求賠償毀損所減少之價額，得以修復費用為估定標
    準，但以必要者為限，例如修理材料以新品換舊品，應予折舊（最高法院七十七
    年五月十七日第九次民庭會議決議同此見解）；不法侵害他人身體或健康者，對
    於被害人因此喪失或減少勞動能力或增加生活上需要時，應負損害賠償責任；不
    法侵害他人之身體者，被害人雖非財產上之損害，亦得請求賠償相當之金額，民
    法第一百八十四條第一項前段、第一百九十一條之二第一項、第一百九十六條、
    第一百九十三條第一項及第一百九十五條第一項前段分別定有明文。是以原告請
    求被告賠償損害，自屬有據，本件就原告可以請求的損害賠償金額計算如后：
  (一)修理費部分：
  1.本件原告所駕之汽車，係第三人蕭秋蓮所有，有行車執照在卷可憑，原告已賠償
    該車所有人之修理費用，原告依民法第二百十八條之一讓與請求權之規定，得受
    讓物之所有人蕭秋蓮對第三人（即被告）之損害賠償請求權，自得請求被告賠償
    此部分損害。惟因原告所行使者，既為原所有人對於被告之損害賠償請求權，自
    仍以該所有人對於被告所得請求之金額為限。
  2.原告因此支出拖吊費二千五百元、車輛修理費二十三萬元，有原告所提出的統一
    發票二紙及估價單一份為證。但原告所駕之汽車（ＺＭ─九三七九）係九十一年
    十二月出廠（行車執照附卷參照），距車禍發生日之九十二年四月十四日，僅有
    四月；而該車輛的修理費，其中計有二十一萬五千零九十八元是以新零件更換被
    損之舊零件，則原告以修理費作為損害賠償的依據時，自應將零件折舊部分予以
    扣除始屬合理。依行政院所頒固定資產耐用年數表及固定資產折舊率規定，自用
    小客車的耐用年數為五年，依平均法每年折舊千分之二百，並參酌營利事業所得
    稅查核準則第九十五條第六項規定「固定資產提列折舊採用平均法或定率遞減法
    者，以一年為計算單位，其使用未滿一年者，按實際使用之月數相當於全年之比
    例計算之，不滿一月者，以一月計」的規定，原告修理時更換零件部分的折舊額
    為一萬一千九百五十元【其計算方式：殘價＝取得成本÷（耐用年數＋一）即
    215098÷ (5+1)＝35850（元以下四捨五入）；折舊額=（取得成本－殘價）×折
    舊率×年數，即（(000000－00000)×0.2×4÷12＝11950（元以下四捨五入）】
    。因此，本件損害扣除折舊後，原告可以請求的零件修理費應為二十萬三千一百
    四十八元（即000000－00000＝203148），連同工資一萬四千九百零二元及拖吊
    費二千五百元合計是二十二萬零五百五十元。
  (二)精神慰撫金部分：
    查原告受有頸部挫扭傷、背挫傷等之傷害，有其所提診斷證明書可憑，其精神肉
    體自屬痛苦。本院斟酌原告於事故時為成年男性，為公務員；被告為成年女生等
    身分、地位、經濟狀況及原告所受傷勢程度等一切情狀，認原告得請求之精神慰
    藉金應以一萬元為適當。
六、綜上所述，本件被告應賠償原告之金額是二十三萬零五百五十元（220550＋
    10000），因被告與第三人許啟豐為共同侵權行為，應就原告所受損害負連帶賠
    償責任，亦即應各負全部給付之責（民法第一百八十五條、第二百七十二條第一
    項參照），則原告就被告應負擔責任比例，請求被告賠償其中之九萬元，自屬權
    利行為之行為，為法之所許。從而，原告本於侵權行為法則，請求被告賠償九萬
    元，為有理由，應予准許。
七、本判決為所命給付之金額未逾五十萬元之判決，爰依民事訴訟法第三百八十九條
    第一項第五款之規定宣告假執行。
八、結論：原告之訴為有理由，依民事訴訟法三百八十五條第一項、第七十八條、第
    三百九十條第二項，判決如主文。
中      華      民      國    九十二    年    十二      月    三十      日
                                  民事庭
~B法      官  蔡廣昇
右為正本係照原本作成。
如不服本判決，應於送達後廿日內，向本院提出上訴狀並表明上訴理由，如於本
判決宣示後送達前提起上訴者，應於判決送達後十日內補提上訴理由書（須附繕本）。
中      華      民      國    九十二    年     十二     月    二十九    日
~B法院書記官  陳怡如


司法院資訊處製作；財團法人民間司法改革基金會備份。
